【裁判字號】    97,易,414
【裁判日期】    980203
【裁判案由】    詐欺等
【裁判全文】
臺灣彰化地方法院刑事判決               97年度易字第414號
公  訴  人  臺灣彰化地方法院檢察署檢察官
被      告  乙○○
            庚○○
                    樓
上列被告因詐欺等案件，經檢察官提起公訴（96年度偵字第8717
號、97年度偵字第1101號），本院判決如下：
    主      文
乙○○犯附表一編號一至七所示之罪，處附表一編號一至七所示
之刑。應執行有期徒刑陸月，如易科罰金，以新臺幣壹仟元折算
壹日，扣案如附表二所示之物沒收。
庚○○犯附表一編號四至七所示之罪，處附表一編號四至七所示
之刑。應執行拘役壹佰貳拾日，如易科罰金，以新臺幣壹仟元折
算壹日，扣案如附表二所示之物沒收。
    事      實
一乙○○曾因違反著作權法案件，經臺灣臺中地方法院以84年度
  易字第6236號判決處有期徒刑4月確定，於民國85年8月14日易
  科罰金執行完畢（不構成累犯），庚○○則無犯罪前科。
二乙○○係麒鳴實業有限公司（址設彰化縣彰化市○○○路547
  號1樓，下稱麒鳴公司）負責人，於95年12月5日（起訴書誤為
  95年12月2日）與中華商業銀行（址設臺北市○○○路35號7樓
  之1，下稱中華銀行）、神碁資訊科技股份有限公司（址設臺
  北市松山區○○○路○段97號4樓，下稱神碁公司）分別訂立統
  收統付交易平台特約商店次特約商店合約書、科技電子網路金
  流系統契約即特約商店服務申請書，取得系統數位刷卡交易帳
  號（刷卡機編號：00000000號），其明知依約不得接受非消費
  性之簽帳融資墊款，竟於96年5月至7月間散發「刷信用卡轉現
  金，李小姐，00-0000000」夾報廣告。而甲○○、戊○○、丙○○、己○○、辛○○、壬○○（已先行審結並判處罪刑確定
  ）依序為附表1編號1、2、4、5、6、7所示信用卡持卡人，丁○○（亦已先行審結並判處罪刑確定）為附表1編號3所示信用
  卡持卡人林邱麗花之媳（丁○○前已徵得林邱麗花同意而使用
  信用卡，且林邱麗花就後述犯行不知情），因急需用錢，並先
  後於96年5月至7月間知悉上開假消費、真刷卡之廣告內容，竟
  分別與乙○○及其雇用之真實姓名年籍不詳成年男子共同基於
  意圖為自己不法所有之犯意聯絡（附表編號1至3部分），或與
  乙○○及其嗣後自96年6月間起雇用之庚○○共同基於意圖為
  自己不法所有之犯意聯絡（附表編號4至7部分，起訴書未敘明
  庚○○共犯之範圍，業經檢察官於本院審理中當庭更正），約
  定前往賣場佯為購物，若購物刷卡成功者，則由乙○○等人駕
  駛車牌號碼6L-9413號汽車將貨物運走，於預扣購物價金1成後
  ，給付價金9成予持卡人；若購物刷卡未成功，則由乙○○捏
  造不實交易名目，並以自備之手動刷卡機供持卡人刷卡，於預
  扣刷卡金額1成後，給付刷卡金額9成予持卡人。甲○○、戊○○、丁○○、丙○○、己○○、壬○○等持卡人即於附表所示
  之時間、地點，以此方式，提供信用卡刷卡佯為消費，取得折
  扣後之現金，並立具消費簽認單，乙○○及其雇用之人再以上
  開消費簽認單經由神碁公司透過收單之中華銀行向各發卡銀行
  請款，致使各發卡銀行、中華銀行及神碁公司誤以為係一般消
  費而陷於錯誤，而由各發卡銀行分別撥款予神碁公司在中華銀
  行之信託帳戶中，再由中華銀行撥款至麒鳴公司申設之中國信
  託商業銀行彰化分行000000000000號帳戶內，詐得財物；另辛○○因無法刷卡購物，又無法以手動刷卡機刷卡，乃未取得現
  金，乙○○等人始無從依上開程序請款，而未詐得財物。乙○○於前揭犯罪實行中，因警已依通訊保障及監察法對其持用之
  電話執行通訊監察，得悉上情，乃於96年9月18日上午10時許
  前往臺中市○○區○○路225號乙○○住處執行搜索查獲，並
  扣得附表2所示之物（乙○○另雇用不知情之林久翔、蕭進興2
  人，因犯罪嫌疑不足，業經檢察官於本院審理中撤回起訴）。
三案經彰化縣警察局溪湖分局報告臺灣彰化地方法院檢察署檢察
  官偵查起訴。
    理      由
一證據能力部分：本案當事人所提出之證據，且屬被告乙○○、
  庚○○（下合稱被告等）以外之人於審判外之陳述者，因雙方
  均同意採為證據，又無不適當情形，符合刑事訴訟法第159條
  之5第1項規定，應得為證據，合先敘明。
二有罪部分：
  (一)訊據被告乙○○對於上揭犯罪事實坦承不諱，被告庚○○則
    矢口否認有何詐欺犯行，辯稱：只是受雇於乙○○，負責搬
    貨，不知刷卡過程云云。
  (二)惟查：
    1.上揭犯罪事實，業據被告等與被告甲○○、戊○○、丁○○、丙○○、己○○、辛○○、壬○○於警詢、檢察官偵
      查中以被告身分供述及以證人身分彼此證述在卷，核與證
      人廖德烊即中華銀行電子金融部主管與證人林久翔、蕭進
      興即被告乙○○雇用之員工於警詢、檢察官偵查中之指證
      相符（第0000000000號警卷第1至14、16至18頁，第00000
      00000號警卷第16至17、20至21、24至27、30至33、36至
      39、42至43、46至48頁，第8717號偵查卷第14至16 、44
      至46、76至77、121至122頁，第1101號偵查卷第8至9、17
      至21、28至30頁）。被告乙○○為麒鳴公司負責人，訂約
      取得系統數位刷卡交易帳號，依約不得接受非消費性之簽
      帳融資墊款，竟散發夾報廣告，並於附表1之時地與被告
      甲○○、戊○○、丁○○、丙○○、己○○、辛○○、壬○○實行假消費真刷卡而折換現金行為，其中附表1編號4
      至7部分並雇用被告庚○○共同為之，後為警執行監聽、
      搜索查獲之過程，且有指認犯罪嫌疑人照片、搜索票、扣
      押筆錄、查獲過程照片、通聯調閱查詢單、麒鳴公司營利
      事業基本資料、新光銀行信用卡卡友交易明細表、中華銀
      行函送之麒鳴公司交易統計資料、刷卡人交易一覽表、刷
      卡地點照片、通訊監察譯文、車牌號碼6L-9413號汽車車
      籍資料、統收統付交易平台特約商店次特約商店合約書、
      科技電子網路金流系統契約即特約商店服務申請書、國泰
      世華銀行96年10月29日與97年6月2日函、台新銀行96年11
      月2日與97年7月15日函、玉山銀行96年10月31日與97年6
      月9日函、花旗銀行96年10月30日與97年6月27日函、新光
      銀行97年5月30日函、慶豐銀行96年10月24日與97年6月4
      日函可稽（第0000000000號警卷第15、19至25、32至123
      頁，第0000000000號警卷第22、28、34、40、44、50至71
      頁，第881號偵查卷第2至3頁，第8717號偵查卷第106、
      108、111、112、115頁，本院卷1第89至165、168頁）。
    2.被告庚○○於警詢、檢察官偵查中，就其自96年6月初起
      至9月初止受雇於被告乙○○，並相偕前往附表1編號4至7
      所示賣場，及持卡人如何接受被告乙○○指示至賣場刷卡
      而折換現金等情，已供述甚詳，又除附表1編號5外，被告
      乙○○並無實際之交易，竟持被告庚○○所駕車牌號碼6L
      -9413號汽車上放置之手動刷卡機刷卡，被告庚○○自難
      諉為不知。況附表1各次刷卡後，被告乙○○僅給付9成之
      金額與各該持卡人，且得依約向中華銀行請款，而詐得財
      物，顯有違前開合約書、申請書關於不得接受非消費性之
      簽帳融資墊款之約定，被告等虛構消費性之簽帳，顯已足
      使中華銀行陷於錯誤，自屬詐術。而附表1編號5部分，被
      告己○○於刷卡購物前即已約定刷卡換現金，甫於刷卡購
      得菸酒時，即刻在賣場以之換得現金，顯無消費之真意，
      亦難認屬於消費性之簽帳融資墊款。是被告乙○○之自白
      與事實相符，可以採信，被告庚○○所辯，無非事後卸責
      之詞，難以採信，事證明確，彼等犯行均堪認定。
三核被告乙○○所為，係犯附表1編號1至7所示之8罪；被告庚○○所為，係犯附表1編號4至7所示之5罪。附表1編號1至3部分
  ，被告乙○○與其雇用之真實姓名年籍不詳成年男子，及依序
  與被告甲○○、戊○○、丁○○之間，有犯意聯絡及行為分擔
  ，附表1編號4至7部分，被告等依序與被告丙○○、己○○、
  辛○○、壬○○之間，有犯意聯絡及行為分擔，均為共同正犯
  。被告等所犯上開之罪，犯意各別，行為不同，應分論併罰；
  其中附表1編號4部分，被告等與被告丙○○先後以發卡銀行相
  異之信用卡犯罪，其犯意各別，行為不同，應論以2罪，起訴
  書僅論以1次詐欺取財罪，尚有未洽。附表1編號6部分，被告
  等與被告辛○○已著手於詐欺取財犯罪行為之實行，而未至取
  得財物之結果，為未遂犯，應依刑法第25條第2項減輕其刑。
  被告乙○○與中華銀行、神碁公司訂約取得系統數位刷卡交易
  帳號日期為95年12月5日，此有上開合約書、申請書可參，起
  訴書誤為95年12月2日，應予更正；附表1編號2部分依被告戊○○於警詢中之供述，係在彰化縣員林鎮○○路2巷90號愛買
  大賣場刷卡，起訴書漏載賣場地點，亦應補充。查被告乙○○
  曾因違反著作權法案件，經臺灣臺中地方法院以84年度易字第
  6236號判決處有期徒刑4月確定，於85年8月14日易科罰金執行
  完畢，被告庚○○則無犯罪前科，此有臺灣高等法院被告前案
  紀錄表可憑（均不構成累犯），爰審酌被告乙○○素行欠佳，
  被告庚○○素行良好，所犯已造成他人之財產損失，被告乙○○造意雇用被告庚○○犯罪，惡性較重，被告庚○○附從被告
  乙○○犯罪，相形之下惡性較輕，惟刷卡金額非鉅，除附表1
  編號6部分尚未詐得財物即遭查獲外，附表1其餘部分業由各該
  持卡人於事後按時繳納帳單，而無違約不繳帳款情形，損害已
  獲回復，有上揭國泰世華銀行97年6月2日函、台新銀行97年7
  月15日函、玉山銀行97年6月9日函、花旗銀行97年6月27日函
  、新光銀行97年5月30日函、慶豐銀行97年6月4日函附於本院
  卷可稽，被告乙○○於本院審理中坦白認錯，被告庚○○犯後
  則不肯坦承認錯，仍飾詞以對及其他一切情狀，分別量處如主
  文所示之刑，並諭知易科罰金折算標準，及定應執行刑與易科
  罰金折算標準，以資懲儆。扣案如附表2所示之物為被告乙○○所有，其中編號10部分係供犯罪預備之物，餘係供犯罪所用
  之物，業據其供承在卷（本院卷2第24頁），應依刑法第38條
  第1項第2款宣告沒收。
四不另諭知無罪部分：
  (一)公訴意旨另以：被告等共同基於重利之犯意聯絡，以前揭假
    消費真刷卡而折換現金行為，預扣刷卡金額1成為利息，變
    相將款項貸予附表1所示急迫、急需現款之借款人，而牟取
    與原本顯不相當之重利，涉犯刑法第344條重利罪嫌。
  (二)公訴意旨所憑論據：同前開有罪部分之證據。
  (三)被告等之辯解：沒有重利行為。
  (四)本院之判斷：
    1.犯罪事實應依證據認定之，無證據不得認定犯罪事實；被
      告或共犯之自白，不得作為有罪判決之唯一證據，仍應調
      查其他必要之證據，以察其是否與事實相符；檢察官就被
      告犯罪事實，應負舉證責任，並指出證明之方法；不能證
      明被告犯罪者，應諭知無罪之判決，刑事訴訟法第154條
      第2項、第156條第2項、第161條第1項、第301條第1項分
      別定有明文。
    2.被告等前揭假消費真刷卡而折換現金，先後實行附表1所
      示詐欺取財既遂、未遂犯行，雖如前述，然被告甲○○、
      戊○○、丁○○、丙○○、己○○、壬○○等人於刷卡後
      ，繳納信用卡帳款之對象為各該發卡銀行，並非被告等，
      且應付之利息多寡，亦係發卡銀行依金融主管機關所定標
      準而與持卡人約定，難謂係違法巧取，而為與原本顯不相
      當之重利，另被告辛○○既刷卡失敗，被告等自無取得任
      何重利。是公訴意旨所憑證據不足證明被告等有何重利犯
      罪，本院復查無其他積極證據足認被告等確有該等犯行，
      不能證明犯罪，惟檢察官既認此部分與前開判決有罪部分
      為想像競合犯之裁判上一罪關係，爰不另諭知無罪。
據上論斷，應依刑事訴訟法第299條第1項前段，刑法第28條、第
339條第1項、第3項、第25條第2項、第41條第1項前段、第51條
第5款、第6款、第38條第1項第2款，刑法施行法第1條之1第1項
、第2項前段，判決如主文。
本案經檢察官余建國到庭執行職務。
中    華    民    國    98    年    2     月    3     日
                  刑事第一庭    審判長法官  廖政勝
                                法      官  紀佳良
                                法      官  戰諭威
以上正本證明與原本無異。
如不服本判決，應於判決送達後10日內，向本院提出上訴狀（須
敘述具體理由，並附繕本，上訴狀勿逕送上級法院）。
中    華    民    國    98    年    2     月    3     日
                                書  記  官  莊何江
附錄：
刑法第339條
意圖為自己或第三人不法之所有，以詐術使人將本人或第三人之
物交付者，處5年以下有期徒刑、拘役或科或併科1千元以下罰金
。
以前項方法得財產上不法之利益或使第三人得之者，亦同。
前二項之未遂犯罰之。
附表1
┌──┬────────┬─────┬────────┐
│編號│行為態樣        │所犯法條  │宣告刑          │
├──┼────────┼─────┼────────┤
│ 1  │甲○○於96年5月 │刑法第339 │乙○○共同犯詐欺│
│    │21日攜帶花旗銀行│條第1項   │取財罪，處有期徒│
│    │00000000000000號│          │刑月，如易科罰│
│    │信用卡，與乙○○│          │金，以新臺幣壹仟│
│    │及其雇用之真實姓│          │元折算壹日，扣案│
│    │名年籍不詳成年男│          │如附表二所示之物│
│    │子相約在彰化縣彰│          │沒收。          │
│    │化市○○路○段321│          │                │
│    │號家樂福大賣場彰│          │                │
│    │化店（下稱家樂福│          │                │
│    │彰化店）見面，由│          │                │
│    │甲○○在該賣場購│          │                │
│    │物，因刷卡交易失│          │                │
│    │敗，乃由乙○○提│          │                │
│    │供手動刷卡機刷卡│          │                │
│    │新臺幣（下同）2 │          │                │
│    │萬2千2百元，再交│          │                │
│    │付2萬元予甲○○ │          │                │
│    │。              │          │                │
├──┼────────┼─────┼────────┤
│ 2  │戊○○於96年5月 │刑法第339 │乙○○共同犯詐欺│
│    │24日攜帶新光銀行│條第1項   │取財罪，處有期徒│
│    │00000000000000號│          │刑月，如易科罰│
│    │信用卡，與乙○○│          │金，以新臺幣壹仟│
│    │及其雇用之真實姓│          │元折算壹日，扣案│
│    │名年籍不詳成年男│          │如附表二所示之物│
│    │子相約在彰化縣員│          │沒收。          │
│    │林鎮○○路2巷90 │          │                │
│    │號愛買大賣場（起│          │                │
│    │訴書漏載賣場地點│          │                │
│    │）見面，由戊○○│          │                │
│    │在該賣場購物，因│          │                │
│    │刷卡交易失敗，乃│          │                │
│    │由乙○○提供手動│          │                │
│    │刷卡機刷卡2萬9千│          │                │
│    │元，再交付2萬6千│          │                │
│    │1百元予戊○○。 │          │                │
├──┼────────┼─────┼────────┤
│ 3  │丁○○為慶豐銀行│刑法第339 │乙○○共同犯詐欺│
│    │0000000000000000│條第1項   │取財罪，處有期徒│
│    │號信用卡持卡人林│          │刑月，如易科罰│
│    │邱麗花之媳，於96│          │金，以新臺幣壹仟│
│    │年5月30日攜帶該 │          │元折算壹日，扣案│
│    │信用卡，與乙○○│          │如附表二所示之物│
│    │及其雇用之真實姓│          │沒收。          │
│    │名年籍不詳成年男│          │                │
│    │子相約在家樂福彰│          │                │
│    │化店見面，由陳淑│          │                │
│    │珍在該賣場購物，│          │                │
│    │因刷卡交易失敗，│          │                │
│    │乃由乙○○提供手│          │                │
│    │動刷卡機刷卡2萬5│          │                │
│    │千元，再交付2萬2│          │                │
│    │千5百元予丁○○ │          │                │
│    │。              │          │                │
├──┼────────┼─────┼────────┤
│ 4  │丙○○於96年6月 │刑法第339 │乙○○、庚○○共│
│    │14日攜帶玉山銀行│條第1項   │同犯詐欺取財罪，│
│    │00000000000000號│          │乙○○處有期徒刑│
│    │信用卡及國泰世華│          │月，庚○○處拘│
│    │銀行000000000000│          │役伍拾日，如易科│
│    │07號信用卡，與洪│          │罰金，均以新臺幣│
│    │炳賢、庚○○相約│          │壹仟元折算壹日，│
│    │在臺中市西屯區中│          │扣案如附表二所示│
│    │清路208號家樂福 │          │之物沒收。      │
│    │大賣場中清店（下│          │                │
│    │稱家樂福中清店）│          │                │
│    │見面後，再轉往該│          │                │
│    │市水湳機場附近某│          │                │
│    │民宅內，由乙○○│          │                │
│    │提供手動刷卡機以│          │                │
│    │玉山銀行信用卡刷│          │                │
│    │卡4萬元 ，再交付│          │                │
│    │3萬6千元予丙○○│          │                │
│    │。              │          │                │
│    ├────────┼─────┼────────┤
│    │丙○○於前揭時地│刑法第339 │乙○○、庚○○共│
│    │，復另行起意，再│條第1項   │同犯詐欺取財罪，│
│    │依上開手法以國泰│          │乙○○處有期徒刑│
│    │世華銀行信用卡刷│          │月，庚○○處拘│
│    │卡3萬元，乙○○ │          │役伍拾日，如易科│
│    │再交付2萬7千元予│          │罰金，均以新臺幣│
│    │丙○○。        │          │壹仟元折算壹日，│
│    │                │          │扣案如附表二所示│
│    │                │          │之物沒收。      │
├──┼────────┼─────┼────────┤
│ 5  │己○○於96年6月 │刑法第339 │乙○○、庚○○共│
│    │27日攜帶台新銀行│條第1項   │同犯詐欺取財罪，│
│    │00000000000000號│          │乙○○處有期徒刑│
│    │信用卡，與乙○○│          │月，庚○○處拘│
│    │、庚○○相約在家│          │役伍拾日，如易科│
│    │樂福中清店見面，│          │罰金，均以新臺幣│
│    │由己○○在該賣場│          │壹仟元折算壹日，│
│    │刷卡1萬2千元購買│          │扣案如附表二所示│
│    │菸酒，隨即以1萬1│          │之物沒收。      │
│    │千元轉賣予乙○○│          │                │
│    │，乙○○、庚○○│          │                │
│    │再以汽車將菸酒運│          │                │
│    │走。            │          │                │
├──┼────────┼─────┼────────┤
│ 6  │辛○○於96年7月2│刑法第339 │乙○○、庚○○共│
│    │日攜帶日盛銀行45│條第3項、 │同犯詐欺取財未遂│
│    │000000000000號信│第1項     │罪，乙○○處有期│
│    │用卡，與乙○○、│          │徒刑貳月，庚○○│
│    │庚○○相約在家樂│          │處拘役肆拾日，如│
│    │福中清店見面，由│          │易科罰金，均以新│
│    │辛○○在該賣場購│          │臺幣壹仟元折算壹│
│    │物，因刷卡交易失│          │日，扣案如附表二│
│    │敗，乃由乙○○提│          │所示之物沒收。  │
│    │供手動刷卡機刷卡│          │                │
│    │9千元，惟仍刷卡 │          │                │
│    │交易失敗，始未詐│          │                │
│    │得財物。        │          │                │
├──┼────────┼─────┼────────┤
│ 7  │壬○○於96年7月5│刑法第339 │乙○○、庚○○共│
│    │日攜帶國泰世華銀│條第1項   │同犯詐欺取財罪，│
│    │行00000000000000│          │乙○○處有期徒刑│
│    │號信用卡，與洪炳│          │月，庚○○處拘│
│    │賢、庚○○相約在│          │役伍拾日，如易科│
│    │家樂福中清店見面│          │罰金，均以新臺幣│
│    │，由壬○○在該賣│          │壹仟元折算壹日，│
│    │場購物，因刷卡交│          │扣案如附表二所示│
│    │易失敗，乃由洪炳│          │之物沒收。      │
│    │賢提供手動刷卡機│          │                │
│    │刷卡5萬3千元，再│          │                │
│    │交付4萬7千7百元 │          │                │
│    │予壬○○。      │          │                │
└──┴────────┴─────┴────────┘
附表2
┌──┬───────────────────────┐
│編號│扣案物品                                      │
├──┼───────────────────────┤
│ 1  │0000000000號行動電話1具                       │
├──┼───────────────────────┤
│ 2  │0000000000號行動電話1具                       │
├──┼───────────────────────┤
│ 3  │印有00-00000000、00000000號電話之名片7盒      │
├──┼───────────────────────┤
│ 4  │手動式刷卡機1臺                               │
├──┼───────────────────────┤
│ 5  │印有0000000000、0000000000號電話之名片1盒     │
├──┼───────────────────────┤
│ 6  │空白簽帳單2本                                 │
├──┼───────────────────────┤
│ 7  │信用卡交易簽帳單4張                           │
├──┼───────────────────────┤
│ 8  │印有0000000000、00-00000000號電話之名片16張   │
├──┼───────────────────────┤
│ 9  │林久翔名片1張                                 │
├──┼───────────────────────┤
│ 10 │現金25萬5千元                                 │
├──┼───────────────────────┤
│ 11 │帳冊1本                                       │
├──┼───────────────────────┤
│ 12 │0000000000號行動電話1具                       │
├──┼───────────────────────┤
│ 13 │廣告宣傳單22張                                │
├──┼───────────────────────┤
│ 14 │空白買賣切結書14張                            │
├──┼───────────────────────┤
│ 15 │印有林先生、00-00000000號電話之名片23張       │
└──┴───────────────────────┘


司法院資訊處製作；財團法人民間司法改革基金會備份。
